【裁判字號】    90,上易,965
【裁判日期】    900531
【裁判案由】    違反勞動基準法
【裁判全文】
臺灣高等法院臺中分院刑事判決                      九十年度上易字第九六五號
    上  訴  人  臺灣南投地方法院檢察署檢察官
    被      告  乙○○
右上訴人因被告違反勞動基準法案件，不服台灣南投地方法院八十九年度簡上字第一
一七號，中華民國九十年二月十三日第一審判決（起訴案號：台灣南投地方法院檢察
署八十九年度偵字第二九八七號），提起上訴，本院判決如左：
    主    文
上訴駁回。
    理    由
一、本案經本院審理結果，認第一審判決認被告無罪並無不當，應予維持，並引用第
    一審判決書記載之理由（如附件）。
二、檢察官上訴意旨略以：按中央主管機關指定之行業，雇主經工會或勞工半數以上
    同意後，其工作時間得依下列原則變更：四、女性勞工，除妊娠或哺乳期間者外
    ，於夜間工作，不受第四十九條之限制。但雇主應提供完善安全衛生設備」，勞
    動基準法第三十條之一第一項本文及第四款定有明文，原審認中央主管機關指定
    之行業，雇主經勞工半數以上同意後，女性勞工除妊娠或哺乳期間者外，均得於
    夜間工作，亦即不受該法第四十九條之限制；然依勞動基準法第四十九條第一項
    規定須具備（１）取得工會或勞工同意（２）實施晝夜三班制（３）安全設施完
    善（４）備有女工宿舍或交通工具接送，四要件時則得於午後十時至翌晨六時之
    時間內工作，同法第三十條之一第一項第四款則就上開規定為例外規定；同法第
    三十條之一第一項第四款則就上開規定為例外規定；故依該法條以觀，上開行業
    須具備上開（１）及（３）之條件時始得使女性勞工夜間工作，是若雇主縱經工
    會或勞工半數以上同意，然未符合提供完善安全衛生設施，則應依同法第七十七
    之規定處罰，又所謂雇主應提供完善安全衛生設施，係指已經勞動檢查機構檢查
    合格者而言，本件被告所經營之茶藝館是屬娛樂業，而娛樂業經行政院勞動委員
    會指定為勞動基準法第三十條之一之行業，惟其為警查獲時並未經勞動檢查機關
    檢查合格，即僱用女性勞工於夜間工作，被告所為顯已違反勞動基準法第三十條
    之一第一項本文及第四款之規定，原審遽為無罪之判決即有未洽，應予撤銷云云
    。中央政府機關指定之行業，而本件被告經營之佳金樓茶藝館係歸屬於娛樂業。
三、惟查勞動基準法第三十條之一第一項第四款但書僅規定雇主應提供完善安全衛生
    設施，並未明文指明該項設施應經勞動檢查機關檢查合格，再者，所謂完善安全
    衛生設施，係指雇主對於通道、地板、階梯等，應保持不致使勞工跌倒、滑倒、
    踩傷等之安全狀態，或採取必要之預防措施等等之事實，復有行政院勞工委員會
    八十九年十月二十日台八九勞動三字第００四六七三二號函文在卷可稽（參見原
    審卷十頁），是依上開規定，雇主經工會或勞工半數以上同意後，僅須提供安全
    衛生之必要設施為已足，並未以經過檢查合格為要件，此外本件並無任何證據足
    以證明被告公司所提供之安全衛生設施有何欠缺，即不能逕以其未經檢查合格即
    認定本件之茶藝館所為不合勞動基準法第三十條之一第一項第四款之規定，而認
    本件被告有違該法第四十九條從業禁止之限制規定，遽依同法第七十七條規定予
    以論罪科罰，原審因之綜合各情，並為被告無罪之諭知，經核自無不合。檢察官
    上訴意旨，尚乏依據，難認有理由，其上訴應予駁回。
四、本件起訴部分既經原審及本院諭知無罪，則臺灣臺中地方法院檢察署檢察官以被
    告另於本件判決前之八十九年八月二十八日，在南投縣草屯鎮○○路四六一號雇
    用女工蔡嘉芬、李美豐、工作時間為每日晚上八時至翌日凌晨四時之犯罪構成要
    件之行為，涉犯勞動基準法之犯行部分（參見台灣南投地院檢察署檢察官上訴書
    ：八十九年度上字第一二二號），即難認與本件經起訴部分，有裁判上一罪之關
    係，應退由檢察官另行處理，併此敘明。
據上論結，應依刑事訴訟法第三百七十三條、第三百六十八條，判決如主文。
本案經檢察官甲○○到庭執行職務。
中      華      民      國      九十     年       五      月    三十一  日
                                  臺灣高等法院臺中分院刑事第七庭
                                        審判長法  官  林  榮  龍
                                              法  官  江  錫  麟
                                              法  官  謝  說  容
右正本證明與原本無異。
不得上訴。
                                              書記官  阮  正  枝
中      華      民      國      九十     年       六      月     一     日
               Ｉ


司法院資訊處製作；財團法人民間司法改革基金會備份。
